臺灣桃園地方法院刑事裁定　　　　　　96年度聲減字第8378號
聲　請　人　臺灣桃園地方法院檢察署檢察官
受　刑　人　甲○○
上列受刑人因違反毒品危害防制條例案件，已經判決罪刑確定，
聲請人聲請減刑及易科罰金之折算標準，並定應執行之刑（九十
六年度聲減字第九七○六號），本院裁定如下：
    主    文
甲○○所犯如附表編號一所示之罪，減為有期徒刑伍月，如易科
罰金，以銀元佰元即新臺幣玖佰元折算壹日，並與如附表編號
二、三所列已減刑之犯罪所處之刑，應執行有期徒刑拾月，如易
科罰金，以銀元佰元即新臺幣玖佰元折算壹日。
    理    由
一、受刑人甲○○於附表編號一所列日期犯如附表編號一所列之
    罪，分別判處如附表編號一所列之刑，且經確定在案。茲檢
    察官以其犯罪時間，在民國九十六年四月二十四日以前，所
    犯悉合於減刑條件，聲請予以減刑，並與如附表編號二、三
    所示之已經減刑之犯罪所處之刑，定應執行之刑。
二、受刑人甲○○行為後，刑法及刑法施行法業於九十四年一月
    七日修正，同年二月二日公布，於九十五年七月一日施行，
    其中刑法修正第四十一條、第五十一條；刑法施行法修正第
    三條之一的規定。按行為後法律有變更者，適用行為時之法
    律，但行為後之法律有利於行為人者，適用最有利於行為人
    之法律，現行刑法第二條第一項訂有明文，玆比較新舊法如
    下：
    (一)依刑法第五十一條規定定應執行刑時，裁判確定前犯數罪
      ，其中一罪在新法施行前者，亦應為刑法新舊法之比較（
      最高法院九十五年五月二十三日第八次刑事庭會議決議可
      資參照）。而修正後刑法第五十一條第五款規定：「宣告
      多數有期徒刑者，於各刑中之最長期以上，各刑合併之刑
      期以下，定其刑期。但不得逾三十年。」，與修正前同條
      款規定：「宣告多數有期徒刑者，於各刑中之最長期以上
      ，各刑合併之刑期以下，定其刑期。但不得逾二十年。」
      之規定比較，自以修正前規定之定應執行刑之上限為二十
      年，對行為人較為有利，此為影響行為人刑罰之法律效果
      ，是受刑人行為後法律已有所變更，經比較修正前後刑法
      第五十一條第五款之規定，新法之規定對受刑人並無較為
      有利之情形，應依刑法第二條第一項前段之規定，適用受
      刑人行為時之舊法，而定其應執行之刑。
    (二)修正前刑法第四十一條第一項前段規定：「犯最重本刑為
      五年以下有期徒刑以下之刑之罪，而受六個月以下有期徒
      刑或拘役之宣告，因身體、教育、職業、家庭之關係或其
      他正當事由，執行顯有困難者，得以一元以上三元以下折
      算一日，易科罰金。」；又受刑人行為時之易科罰金折算
      標準，修正前罰金罰鍰提高標準條例第二條（現已刪除）
      規定，就其原定數額提高為一百倍折算一日，則本件受刑
      人行為時之易科罰金折算標準，應以銀元一百元、二百元
      、三百元折算一日，經折算為新臺幣後，應以新臺幣三百
      元、六百元、九百元折算為一日。修正後刑法第四十一條
      第一項前段之規定則為：「犯最重本刑為五年以下有期徒
      刑以下之刑之罪，而受六個月以下有期徒刑或拘役之宣告
      者，得以新臺幣一千元、二千元或三千元折算一日，易科
      罰金。」比較修正前後之易科罰金折算標準，以受刑人行
      為時關於易科罰金之規定，較有利於受刑人，自應適用受
      刑人行為時之修正前刑法第四十一條第一項前段、修正前
      罰金罰鍰提高標準條例第二條、現行法規所定貨幣單位折
      算新臺幣條例第二條之規定，諭知以銀元三百元即新臺幣
      九百元折算一日，為易科罰金之折算標準。
    (三)修正後刑法施行法第三條之一第三項規定：「於九十四年
      一月七日刑法修正施行前犯併合處罰數罪中之一罪，且該
      數罪均符合第四十一條第一項得易科罰金之規定者，適用
      九十年一月四日修正之刑法第四十一條第二項規定。」，
      亦即於九十四年一月七日刑法修正施行前犯併合處罰數罪
      中之一罪，且該數罪均符合第四十一條第一項得易科罰金
      之規定者，縱所定應執行刑逾六月以上者，亦得為易科罰
      金之諭知，而不受修正後刑法第四十一條第二項之於數罪
      併罰，其應執行之刑未逾六月者，方可為易科罰金諭知規
      定之限制。受刑人既係於九十四年一月七日刑法修正，同
      年二月二日公布，九十五年七月一日施行前，犯如附表編
      號一所示之罪，則依刑法施行法第三條之一第三項之規定
      ，於定其應執行之刑，雖逾六月以上，亦得併為易科罰金
      之諭知，合先敘明。
    (四)又衡諸定執行刑之立法意旨，除為執行刑之方便，並係為
      受刑人之利益，若受刑人所犯各罪，易科罰金之折算標準
      不同時，自應依刑法第二條第一項規定，擇有利於受刑人
      之折算標準（最高法院八十四年臺非字第四五二號判決參
      照）。受刑人所犯如附表編號一所示之罪經本件裁定減刑
      後，應依修正前刑法第四十一條第一項前段、修正前罰金
      罰鍰提高標準條例第二條、現行法規所定貨幣單位折算新
      臺幣條例第二條、中華民國九十六年罪犯減刑條例第二條
      第一項第三款、第七條、第九條規定諭知以銀元三百元即
      新臺幣九百元之易科罰金折算標準；另附表編號二、三所
      示之罪，經本院以九十六年度訴字第一二四二號減刑，依
      刑法第四十一條第一項前段、中華民國九十六年度罪犯減
      刑條例第二條第一項第三款、第七條、第九條諭知以新臺
      幣一千元易科罰金之折算標準，揆諸上開說明，經修正前
      後刑法比較結果，自應依修正前刑法第四十一條第一項前
      段、修正前罰金罰鍰提高標準條例第二條及現行法規所定
      貨幣單位折算新臺幣條例第二條規定，諭知定執行刑後之
      有期徒刑易科罰金折算標準，以銀元三百元即新臺幣九百
      元折算一日，對於行為人較為有利，附此說明。
三、聲請意旨經核尚無不合，應予准許。爰依中華民國九十六年
    罪犯減刑條例第二條第一項第三款、第八條第一項、第三項
    、第九條、第十條第一項、第十二條，刑法第二條第一項前
    段、（修正前）第四十一條第一項前段、第二項、（修正前
    ）第五十一條第五款，刑法施行法第三條之一第三項，（修
    正前）罰金罰鍰提高標準條例第二條，現行法規所定貨幣單
    位折算新臺幣條例第二條之規定，裁定如主文。
中　　華　　民　　國　　96　　年　　10　　月　　31　　日
            　　　　　　臺灣桃園地方法院刑事第四庭
                                法　官　陳可薇
上正本證明與原本無異。
如不服本裁定，應於送達後五日內，向本院提出抗告狀。
                                書記官  張尹嫚
中　　華　　民　　國　　96　　年　　11　　月　　6 　　日
